臺灣士林地方法院交通事件裁定　 94年度交聲更（一）字第9號
原處分機關　交通部公路總局台北區監理所基隆監理站
異　議　人
即受處分人　　甲○○
上列受處分人因違反道路交通管理處罰條例案件，對於交通部公
路總局台北區監理所基隆監理站民國93年9月7日所為處分（原處
分案號：基監字第裁42─CO0000000 號）聲明異議，前經本院裁
定（93年度交聲字第1023號），受處分人提起抗告，嗣由台灣高
等法院於民國94年3月3日以94年度交抗字第29號裁定撤銷發回，
本院裁定如下：
        主  文
異議駁回。
        理  由
一、按汽車（依道路交通管理處罰條例第3條第8款規定，包括機
    器腳踏車）駕駛人，行經有燈光號誌管制之交岔路口闖紅燈
    者，處新臺幣（下同）1,800元以上5,400元以下罰鍰；汽車
    駕駛人，違反前開規定者，除依原條款處罰鍰外，並記違規
    點數3點，道路交通管理處罰條例第53條、第63條第1項第3
    款分別定有明文。
二、原處分意旨略以：異議人即受處分人甲○○於民國93年8 月
    9日上午10時31分，駕駛所有LR2-971號普通重型機車，在臺
    北縣汐止市○○○路、秀峰路口，經舉發單位以北縣交字第
    CO0000000 號通知單舉發「闖紅燈（左轉）」之違規，依道
    路交通管理處罰條例第53條規定，處罰鍰1,800元整，並依
    同條例第63條第1項第3款規定記違規點數3點。
三、異議意旨略以：
    (一)異議人於舉發當日騎乘機車係採兩階段左轉方式，亦即於
      秀峰路號誌為綠燈時，先沿秀峰路西向東方向直行至忠孝
      東路口，於十字路口黃昏市場（當時尚未開始營業）之攤
      位鐵棚架處暫停，俟忠孝東路號誌轉為綠燈後，再南向北
      直行忠孝東路，並未違規。
    (二)是日員警唐世杰取締違規之地點在秀峰中學對面之忠孝東
      路旁，伊曾以自己之腳步丈量，唐世杰位置距離伊左轉之
      秀峰路、忠孝東路口長162尺，且唐世杰係站於路邊，而
      忠孝東路旁種植路樹，遮蔽視線，用路人看不到秀峰路、
      忠孝東路口棚架旁原設之紅綠燈，才於本案後，在路口天
      橋上增設紅綠燈。雖現場勘驗時路樹並未阻擋視線，惟係
      因之前颱風後修剪枝幹之故。是以唐世杰取締時距路口遙
      遠、視線遭路樹阻擋，不可能看見異議人左轉時之動向，
      本件顯係員警誤判。
    (三)異議人於案發後向台北區監理所基隆監理站申訴，經臺北
      縣政府警察局汐止分局函復，值勤員警見異議人騎乘機車
      於秀峰路、忠孝東路口前遇紅燈未停，由秀峰路左轉進入
      忠孝東路，為其當場攔停云云，有該局汐警交裁字第
      0930021919號函可按。惟嗣員警唐世杰於鈞院作證時，又
      稱：看到異議人在秀峰路之號誌轉為紅燈時，從秀峰路出
      來暫停在忠孝東路上，再左轉忠孝東路行駛，2次說法不
      同，為此聲明異議云云。
四、經查：
    (一)93年8月9日案發當日異議人係騎乘機車，沿秀峰西向東方
      向直行至忠孝東路口，左轉忠孝東路，當時忠孝東路方向
      之號誌係綠燈等情，業據證人即舉發本件之臺北縣政府警
      察局汐止分局員警唐世杰於93年11月12日、94年8月18日
      結證甚明，互核相符（見93年度交聲字第1023號卷第23、
      24頁、本件94年9月18日訊問筆錄第1、2頁）。按證人係
      依法執行職務之公務員，與異議人並無仇怨，衡情應無故
      意攀誣異議人而自罹偽證重典之理，其證言應堪採信。
    (二)又忠孝東路往南方向與秀峰路交岔口，設有2 紅綠燈，業
      經本院至現場勘驗明確，並有照片附卷可按。而證人取締
      違規當日，係站於秀峰中學對面之忠孝東路人行道旁，面
      向南方等情，亦據證人證述甚明，並為異議人所自承，復
      有其所繪之現場圖在卷可按（見93年度交聲字第1023號卷
      第14頁）。經本院命證人站於取締當日同一位置丈量結果
      ，該處距離人行道邊緣3.2 公尺，距離證人指異議人違反
      之號誌─即秀峰路、忠孝東路鐵棚架處之紅綠燈141.9公
      尺。再經本院站立於證人所指取締當日之位置，往秀峰路
      、忠孝東路口往南方看去，可看見路口棚架處之紅綠燈及
      天橋上之紅綠燈，有勘驗筆錄可稽。雖異議人指稱上開天
      橋上之紅綠燈係於案發後新設等語，與證人證稱該紅綠燈
      係案發前即存在並非新設等語，相互歧異，惟不論該天橋
      上之紅綠燈於舉發當日是否存在，依本院上開勘驗結果，
      以證人所在之取締位置，確可見到路口棚架旁之紅綠燈。
      另經本院目測忠孝東路上之路樹，看不出枝幹曾經修剪之
      痕跡，亦有勘驗筆錄可稽，故並無證據證明本院勘驗前路
      樹曾經修剪致勘驗當日之情況與舉發當日不同。參以本院
      站立於證人之取締位置，可看見由秀峰路左轉忠孝東路車
      輛動向等情，亦有勘驗筆錄可稽。是證人所稱舉發當日，
      可看到忠孝東路方向之號誌係綠燈，並看見異議人自秀峰
      路左轉忠孝東路等語，應可採信。
    (三)再經本院勘驗現場交通號誌時相之變化為：(1)忠孝東路綠
      燈，秀峰路紅燈。(2)忠孝東路由綠燈轉為黃燈，再轉為紅
      燈後，秀峰路轉為綠燈，其中包括數秒鐘秀峰路及忠孝東
      路均為紅燈之全紅時段。(3)秀峰路由綠燈轉為黃燈後，再
      變為紅燈，忠孝東路始轉為綠燈，回復如(1)所示之時相，
      亦包括二方向均為紅燈之全紅時段，亦有勘驗筆錄可憑。
      據上，於忠孝東路號誌為綠燈時，秀峰路之號誌均為紅燈
      ，要無疑問。參以證人證稱於取締當日，路口之號誌運作
      正常並無故障等語，是異議人自秀峰路左轉忠孝東路時，
      忠孝東路方向號誌既為綠燈，可知當時秀峰路方向之號誌
      應為紅燈，異議人有紅燈左轉之違規，殆可認定。
    (四)雖臺北縣政府警察局汐止分局93年8月31日汐警交裁字第
      0930021919號函所稱：舉發當日值勤員警見異議人騎乘機
      車於秀峰路、忠孝東路口前遇紅燈「未停」，由秀峰路左
      轉進入忠孝東路，為其當場攔停等語，與證人證稱異議人
      係沿秀峰路西向東方向直行至忠孝東路口，於十字路口黃
      昏市場（當時尚未開始營業）之鐵棚架處「暫停」後，再
      左轉忠孝東路等語，自表面觀之，稍有歧異。惟細繹其文
      義，上開函件所稱異議人遇紅燈「未停」等語，係指其未
      遵照紅燈指示停車而穿越路口，對異議人紅燈闖越路口之
      過程，即有無於中途暫停一節並未加以認定。又本件異議
      人申訴後，係由臺北縣政府警察局汐止分局先調查後，再
      將調查結果製作上開函文通知異議人，而經本院向該局調
      取其原始調查結果，係稱員警於忠孝東路、秀峰路路口執
      行勤務，發現車號LR2-971闖紅燈（由秀峰路往忠孝東路
      ），予以攔停依法告發，有該局93年8月25日汐警交裁字
      第0930021919號違反道路交通管理事件調查表在卷可按。
      是故，依原始調查記錄，亦僅認定異議人闖紅燈，就其闖
      紅燈過程中是否有在路口鐵棚架處暫停之事，並未審認。
      況異議人對其左轉過程中確有在棚架處暫停等情，亦供述
      甚明，與證人所言並無出入，自不得以上揭臺北縣政府警
      察局汐止分局93年8月31日汐警交裁字第0930021919 號函
      或93年8月25日汐警交裁字第0930021919 號違反道路交通
      管理事件調查表等內容未記載異議人有暫停一事，即認上
      開函件或證人證言不可採信。是異議人既於秀峰路紅燈時
      闖越路口左轉忠孝東路，
    (五)另秀峰路、忠孝東路口並非實施機慢車兩段式左轉之路口
      ，為異議人所不爭執，倘如異議人所言，其機車沿秀峰路
      到達忠孝東路口時，秀峰路方向係綠燈，則其逕行左轉忠
      孝東路即可，並無採取兩階段左轉方式，在路口暫停等待
      忠孝東路變成綠燈再直行之理。是異議人辯稱其採取兩階
      段左轉云云，顯與常情不合。參以異議人自承其當日係「
      停車取物」等語（見93年度交聲字第1023號卷第6 頁異議
      人所具之聲明異議狀），益足見異議人停於鐵棚架處，係
      另有目的，而非等待忠孝東路之號誌轉為綠燈甚明，不得
      以其曾經暫停，即認其係採取兩階段方式左轉，自不待言
      。
    (六)綜上，本件異議人違規事實明確，異議人所辯，均無足採
      ，原處分機關援引首揭規定，依法裁處罰鍰1,800 元整，
      並記違規點數3 點，核無不當。本件異議為無理由，應予
      駁回。
據上論斷，應依道路交通案件處理辦法第19條，裁定如主文。
中　　華　　民　　國　　94　　年　　10　　月　　31　　日
                  交通法庭法  官  彭洪媛
以上正本證明與原本無異。
如不服本裁定，應於送達後5日內，向本院提出抗告狀。
                          書記官  周霙蘭
中　　華　　民　　國　　94　　年　　11　　月　　7 　　日
